臺灣桃園地方法院民事判決
110年度訴字第1147號
原      告  張仲皞  
訴訟代理人  王聖傑律師
複代理人    楊羽萱律師
被      告  李庭昱  

訴訟代理人  李承訓律師
複代理人    袁健峰律師
上列當事人間請求侵權行為損害賠償事件，本院於民國111年3月
22日辯論終結，判決如下：
    主  文
被告應給付原告新臺幣壹拾貳萬元，及自民國一一○年十一月十
二日起至清償日止，按週年利率百分之五計算之利息。
原告其餘之訴駁回。
訴訟費用由被告負擔百分之十二，餘由原告負擔。
本判決第一項，得假執行。但被告如以新臺幣壹拾貳萬元為原告
預供擔保後，得免為假執行。
原告其餘假執行之聲請駁回。
    事實及理由
一、原告主張：原告與訴外人甲○○為夫妻，婚後育有二名子女，
    兩造則同為康誠搬家公司之員工。然原告於日前察覺被告與
    甲○○行跡可疑，經由質問甲○○後，始得知其與被告自民國11
    0年4月13日起至110年4月30日間交往甚密，且被告與甲○○間
    LINE對話紀錄可見2人間確有逾越一般社交行為之不正常男
    女交往。被告頻頻製造兩人獨處之機會，並藉以聊天談心之
    名義，甚於110年4月18日晚上至110年4月19日凌晨間與原告
    配偶甲○○發生性行為。被告明知甲○○為原告配偶，其前揭行
    為顯已破壞原告與甲○○之婚姻和諧，並對原告基於配偶關係
    之身分法益造成不法之侵害且情節重大，致原告精神上受有
    莫大之痛苦，為此，爰依民法第184條第1項、第195條第1項
    、第3項規定，提起本件訴訟。並聲明：被告應給付原告新
    臺幣（下同）100萬元，及自起訴狀繕本送達翌日起至清償
    日止，按週年利率5％計算之利息。
二、被告則以：兩造均為康誠搬家公司之同事，因曾多次共同出
    勤而熟識，且同事間多為男性，在長久相處、聊天下，彼此
    也因而知悉對方較為私密之事，所以有時會開玩笑戲稱要將
    原告一些不可告人之事讓其妻甲○○知悉，但此僅係同事、好
    友間之玩笑話，是被告雖有甲○○的LINE，但從未主動連絡，
    亦未主動將原告想要隱藏不告訴甲○○之事為告知。至110年4
    月13日上午，被告發現當日早上7時左右有一通甲○○之來電
    ，被告以為發生什麼大事，才有回訊息詢問甲○○有何事，甲
    ○○乃回訊息：「因為一直到早上他電話都打不通，我知道你
    們半夜做同一單子才打給你」等語，其後甲○○於同年月17日
    亦有再次發訊息說明：「到我抓到了（按應是指甲○○抓到原
    告有外遇之事）我依然沒有＋你一直到那天半夜你們做那一
    單我到了白天一直找不到他，情急下才＋了並打給你」等語
    ；另甲○○於同年月14日亦發訊息稱：「加了以備不時之需哦
    」等語，是被告與甲○○之所以開始有連絡，乃係因原告一直
    在外又未與甲○○連絡，而甲○○又連絡不到原告，情急之下才
    主動與被告加LINE並連絡，且希望透由被告時時瞭解原告在
    外之情形。又被告在初時與甲○○連絡時，就甲○○所為詢問甚
    至還為原告掩蓋並為原告說好話，並無原告主張被告係圖甲
    ○○美色而頻頻製造獨處情事，更未有對甲○○為任何誘拐行為
    。反而是甲○○因原告有外遇及多次欺騙行為而甚為傷心、難
    過，雙方婚姻早有重大破綻，甲○○為能掌握原告之在外資訊
    及違背婚姻忠誠義務之證據，轉換本身心情，因此與被告連
    絡甚至希望見面，更可明被告並未對甲○○為任何誘拐行為，
    甚至在110年4月17日前，被告與甲○○尚未見過面。直至110
    年4月18日晚上甲○○先發訊息予被告約見面吃消夜，至凌晨
    零時32分回到住處，甲○○又因原告尚未回家而表示心情低落
    、睡不著等語，被告始詢問其是否要至其住處載她，乃駕車
    載甲○○至被告住處過夜，並於當晚發生過一次親密行為，此
    後數日，被告與甲○○既未再見面，自110年5月1日起亦未再
    聯絡。在此之前，原告與甲○○之婚姻早因原告發生外遇、不
    斷欺騙等而生重大破綻，是並非被告造成原告家庭破裂，及
    破壞原告婚姻之圓滿安全及幸福，是原告上開主張，顯無理
    由。退步言之，縱認原告得為此部分請求，其主張賠償之金
    額亦明顯過高等語，資為抗辯。並聲明：原告之訴駁回。
三、兩造不爭執事項（見本院卷第375頁、第415頁、第452頁）
    ：
㈠、原告與訴外人甲○○為夫妻關係。
㈡、兩造原均為康誠搬家公司之員工。
㈢、被告與甲○○於110年4月19日凌晨間，在被告位於桃園市○○區○
    ○路0號之住處發生性行為一次。
㈣、被告自110年4月13日起持續頻繁與甲○○聯繫聊天。　　
四、得心證之理由：
　　原告主張被告明知其與甲○○間婚姻關係存續中，於110年4月
    13日至110年4月30日間與甲○○交往甚密，發展超出一般男女
    交往之社交行為，並於110年4月19日於被告住處與甲○○發生
    性行為，侵害其基於配偶關係之身分法益而情節重大，請求
    被告賠償精神慰撫金100萬元等情，為被告所否認，並以前
    詞置辯。茲以析述如下：
㈠、按因故意或過失，不法侵害他人之權利者，負損害賠償責任
    ；故意以背於善良風俗之方法，加損害於他人者亦同。數人
    共同不法侵害他人之權利者，連帶負損害賠償責任。不法侵
    害他人之身體、健康、名譽、自由、信用、隱私、貞操，或
    不法侵害其他人格法益而情節重大者，被害人雖非財產上之
    損害，亦得請求賠償相當之金額；前2項規定，於不法侵害
    他人基於父、母、子、女或配偶關係之身分法益而情節重大
    者，準用之。民法第184條第1項、第185條第1項前段及第19
    5條第1項前段、第3項固分別定有明文。次按婚姻係以夫妻
    之共同生活為其目的，配偶應互相保持其共同生活之圓滿安
    全及幸福，而夫妻互守誠實，乃為確保其共同生活之圓滿安
    全及幸福之必要條件，配偶之一方行為不誠實，破壞共同生
    活之圓滿安全及幸福者，即為違反婚姻契約之義務而侵害他
    方基於配偶關係之身分法益且情節重大。是以有配偶之人與
    他人之交往，或明知為他人配偶卻故與之交往，其互動方式
    依一般社會通念，如已逾越普通朋友間一般社交行為，並足
    動搖婚姻關係所重應協力保持共同生活圓滿安全幸福之忠實
    目的時，難認並無以違背善良風俗之方法，加損害於他人之
    故意。亦即倘配偶之一方行為不誠實與他人發生足以破壞夫
    妻共同生活之圓滿安全及幸福之行為者，則該第三人與不誠
    實之配偶即為侵害配偶身分法益之共同侵權行為人。準此，
    侵害配偶權之行為，並不以配偶之一方與他人通姦為限，倘
    夫妻任一方與他人間存有逾越結交普通朋友等一般社交行為
    之不正常往來關係，甚而肌膚之親，其行為已逾社會一般通
    念所能容忍之範圍，已達破壞婚姻共同生活之圓滿安全及幸
    福之程度，即足當之。惟按當事人主張有利於己之事實者，
    就其事實有舉證之責任，民事訴訟法第277條定有明文。再
    按行為人否認有侵權行為，應由請求人就此利己之事實舉證
    證明。若原告先不能舉證，以證實自己主張之事實為真實，
    則被告就其抗辯事實即令不能舉證，或其所舉證據尚有疵累
    ，亦應駁回原告之請求（最高法院17年上字第917號判例可
    資參照）。　　
㈡、原告主張被告明知甲○○為其配偶，被告仍於110年4月13日至1
    10年4月30日間與甲○○交往甚密，發展超出一般男女交往之
    社交行為，甚於110年4月19日在被告住處與甲○○發生性行為
    ，顯有逾越一般男女交往所能容忍之行為，侵害原告之家庭
    及配偶權等語，為被告所否認，揆諸前揭規定及說明，自應
    由原告就被告與甲○○間有逾越普通朋友間一般社交行為，並
    侵害原告配偶權情節重大之事實負舉證責任。經查，被告明
    知甲○○為原告之配偶，仍自110年4月13日起持續頻繁與甲○○
    聯繫等節，乃被告所不爭執（見本院卷第390頁），並有原
    告之個人戶籍資料查詢結果在卷可參（見本院個資等文件卷
    ）。而觀諸原告所提出被告與甲○○間之LINE對話紀錄內容（
    見本院卷第11至309頁），被告屢屢詢問甲○○：「有想我嗎
    」、「要睡我家嗎」、「想抱抱」等語（見本院卷第421至4
    23頁），衡情已足認被告與甲○○有逾越普通朋友間一般社交
    行為之分際，超乎社會通念所能容忍有配偶者與其他異性間
    往來之程度。又被告與甲○○於110年4月19日凌晨，於被告住
    處發生性行為等情，亦為被告所不爭執（見本院卷第392頁
    ），縱被告辯稱其與甲○○交往之期間甚為短暫，且僅發生一
    次親密行為，並未造成原告家庭破裂或破壞其婚姻之圓滿安
    全及幸福云云，然被告於原告與甲○○婚姻關係存續中，與甲
    ○○發生性行為仍有悖道德倫常，顯非社會通念所得容忍之情
    節，是被告就此主張其並未破壞原告之婚姻圓滿幸福狀態，
    洵屬無據。據上，依原告所為舉證，已堪認被告與甲○○間確
    實有相當親密關係之男女私情往來及肌膚之親，存有逾越結
    交普通朋友等一般社交行為之不正常往來關係，顯已破壞原
    告與甲○○間共家庭生活之圓滿幸福，核屬不法侵害原告基於
    婚姻配偶關係而享有之身分法益，且達情節重大之程度甚明
    。
㈢、按不法侵害他人之身體、健康、名譽、自由、信用、隱私、
    貞操，或不法侵害其他人格法益而情節重大者，被害人雖非
    財產上之損害，亦得請求賠償相當之金額。其名譽被侵害者
    ，並得請求回復名譽之適當處分。前二項規定，於不法侵害
    他人基於父、母、子、女或配偶關係之身分法益而情節重大
    者，準用之。民法第195條第1、3項定有明文。次按慰藉金
    之賠償須以人格權遭遇侵害，使精神上受有痛苦為必要，其
    核給之標準固與財產上損害之計算不同，然非不可斟酌雙方
    身分資力與加害程度，及其他各種情形核定相當之數額（最
    高法院51年度台上字第223號判例意旨參照）。查，被告既
    與原告之配偶發生逾越一般男女關係之交往，揆諸前述，顯
    然破壞原告家庭生活之圓滿幸福，已屬不法侵害原告基於婚
    姻配偶關係而享有之身分法益且情節重大，是原告主張其精
    神受有相當之痛苦，誠可採信。再按不法侵害他人之身體、
    健康、名譽、自由、信用、隱私、貞操，或不法侵害其他人
    格法益而情節重大者，被害人雖非財產上之損害，亦得請求
    賠償相當之金額；上開規定，於不法侵害他人基於父母、子
    女或配偶關係之身分法益而情節重大者，準用之，民法第19
    5條第1項、第3項分別定有明文，是原告主張依前揭規定，
    請求被告賠償其所受之非財產上損害，洵屬有據。
㈣、又按關於慰撫金之多寡，應以被害人精神上所受之痛苦為準
    據，亦應審酌被害人之地位、家庭情況及加害人之地位，俾
    資為審判之依據，故應就兩造之身分、職業、教育程度、財
    產及經濟狀況，用以判斷非財產上損害之慰撫金數額（最高
    法院48年度台上字第1982號判例、86年度台上字第511號判
    決意旨參照）。本院審酌原告108、109年度之所得收入分別
    為647,301元、319,286元，名下無財產；被告108、109年度
    之所得收入分別為386,344元、12,217元，名下有汽車一輛
    ，此有兩造之稅務電子閘門財產所得調件明細表資料在卷可
    參（見本院卷第351至362頁），暨斟酌被告加害之情形，原
    告所受精神痛苦程度，及兩造之身分、職業、社會地位、經
    濟狀況等一切情狀，認原告請求被告賠償精神慰撫金以12萬
    元為適當，逾此部分之請求，即非有據，不應准許。　　
五、末按給付無確定期限者，債務人於債權人得請求給付時，經
    其催告而未為給付，自受催告時起，負遲延責任，其經債權
    人起訴而送達訴狀，或依督促程序送達支付命令，或為其他
    相類之行為者，與催告有同一之效力，遲延之債務，以支付
    金錢為標的者，債權人得請求依法定利率計算之遲延利息，
    應付利息之債務其利率未經約定，亦無法律可據者，週年利
    率為5％，民法第229條第2項、第233條第1項前段、第203 條
    分別有明文規定。本件原告對被告之侵權行為損害賠償債權
    ，核屬無確定期限之給付。又本件起訴狀繕本係於110年11
    月11日送達於被告，有送達證書在卷可稽（見本院卷第347
    頁），是原告請求被告給付自起訴狀繕本送達翌日即110年1
    1月12日起至清償日止，按週年利率5％計算之利息，洵屬有
    據，應予准許。　　
六、綜上所述，原告依民法第184條第1項、第195條第1項、第3
    項規定，請求被告應給付原告12萬元，及自110年11月12日
    起至清償日止，按週年利率5％計算之利息，為有理由，應予
    准許，逾此範圍之請求，則屬無據，應予駁回。
七、又本判決所命被告應給付原告之金額未逾50萬元，依民事訴
    訟法第389條第1項第5款規定，應依職權宣告假執行。本院
    併依民事訴訟法第392條第2項規定，依職權宣告被告預供擔
    保得免為假執行。另原告其餘之訴既經駁回，其假執行之聲
    請均已失所附麗，應併駁回之。
八、本件事證已臻明確，兩造其餘攻擊防禦方法及所提之證據，
    經本院審酌後，核與判決之結果不生影響，爰不逐一論述，
    附此敘明。
九、據上論結，原告之訴為一部有理由，一部無理由，依民事訴
    訟法第79條，判決如主文。　　
中　　華　　民　　國　　111 　年　　4 　　月　　27　　日
                  民事第三庭    法　官　張世聰
正本係照原本作成。
如對本判決上訴，須於判決送達後二十日內向本院提出上訴狀。
如委任律師提起上訴者，應一併繳納上訴審裁判費。　　　　
中　　華　　民　　國　　111 　年　　4 　　月　　28　　日
     　　　　　　　　　         書記官  張詠昕